最高法院刑事判決　　　　　　　　　　　　　　　九十三年度台上字第四四０三號
　　上　訴　人　甲○○
　　　　　　　　　　　　（另案在台灣台南監獄執行）
右上訴人因強盜案件，不服台灣高等法院台南分院中華民國九十三年五月十八日第二
審更審判決（九十三年度上更(一)字第七五號，起訴案號：台灣台南地方法院檢察署九
十二年度營偵字第一０六號），提起上訴，本院判決如左：
    主  文
原判決撤銷，發回台灣高等法院台南分院。
    理  由
本件原判決認定上訴人甲○○為避免騎車作案遭人記下車牌號碼，竟意圖為自己不法
之所有，先於民國九十二年一月七日下午六時許，在台南縣學甲鎮○○里○○街六十
九號前，竊取陳明宏所有ＫＹ六｜四五三號車牌一面，得手後將該車牌懸掛覆蓋於其
ＫＴ五｜五００號重型機車車牌上，藉以規避警方查緝。嗣於同日晚間八時五十分許
，攜帶其所有未具殺傷力之玩具手槍一支，為作案工具，並騎乘上開已覆蓋ＫＹ六｜
四五三號行竊所得車牌之重型機車，選擇作案目標，途經台南縣新營市○○里○○路
九七四號張高肇住處時，見張高肇獨自一人於屋內觀看電視，遂持上開玩具手槍，無
故於夜間侵入張高肇住宅內，趨前一手由後勒住其脖子，一手持上開玩具手槍抵住張
高肇腰際，以強暴方式至使張高肇不能抗拒，並嚇令其交付財物。張高肇則見機抵抗
，發生扭打，致張高肇受有右膝蓋擦傷（傷害部分未據告訴），適張添貴聽聞其弟張
高肇敲打窗戶及高喊搶劫，即出來欲幫忙。見甲○○已趁隙騎乘上開機車逃逸而不慎
滑倒，跌入屋外水溝內，張高肇及張添貴旋即趨前合力將甲○○制服，始未得逞等情
。因而撤銷第一審判決，改判論處上訴人意圖為自己不法之所有，攜帶兇器，於夜間
侵入住宅，以強暴至使不能抗拒，而取他人之物未遂罪刑，固非無見。
惟查：(一)、被害人之陳述如無瑕疵，且就其他方面調查又與事實相符，固足採為科刑
判決之基礎，倘其陳述尚有瑕疵，則在未究明前，遽採為論罪科刑之根據，即難認為
適法。上訴人始終否認有強盜之犯行，原判決以被害人張高肇於警訊、偵查、第一審
及原審法院歷次審理中之指訴及證人張添貴之證言，為斷罪之依據。然卷查被害人於
警訊時供稱：「（甲○○）從我家大門侵入巡視一番，我看見後，走到他身邊問他要
做什麼，他問我有沒有錢，並持槍抵住我的右腰際，我本能反應趁他不注意推倒他，
雙方發生扭打，……就大聲喊叫並敲打門窗叫我大哥張添貴來相助，甲○○見狀不妙
，欲乘機車逃逸，我與張添貴合力制服他。」（警訊卷第六頁），於偵查中供稱：「
他（上訴人）拿一支槍進去（屋內），對我說要錢，我看到他把槍抵著我的腰，就把
他推倒了。」、「我們就在推拉，我就叫我大哥張添貴。」（偵查卷第十七頁），於
第一審供稱：「當天我在我房間看電視，我兒子來叫我說有人找我，那時被告已經進
入我家客廳，我出來後就跟著被告走到我住的門口，突然被告一手從袋子中拿出類似
槍的東西抵住我的腰，另一隻手則按住我頭部，並對我說『錢拿出來』，我聽到後就
用力將被告撞倒，後來我們兩人發生拉扯，但我不敵就呼叫我哥哥過來幫忙。」（第
一審卷第三十一頁），於原審法院前審供稱：「當時我在房間，整排六間，我在進去
開始算第五間，小孩有喊說有人要找，他（上訴人）走到第六間，他說要找人，找的
人我不知道，之後到門那裡他押住我。後來到門那裡押住我的脖子，被告一手勒住我
，一手用槍押住我。他說要錢，之後被告將我往牆那裡推，之後就打我。」（原審法
院上訴卷第七十、七十一頁），於原審供稱：「他有說要找人，但他要找的人我不知
道。」「因為被告從後面要勒我的脖子，另一隻手拿堅硬的東西頂住我腰後，我並不
清楚被告手上拿什麼東西，我就反抗。」「我有聽到他說錢而已，我就動手了，他被
推倒，後爬起來就拿槍要射我，我才看到被告拿槍。」「由屋內打到屋外，看到被告
拿槍是在屋外。」等語（原審法院上更(一)卷第六十三、六十四頁）。所供情節前後不
一，對於上訴人是否有由後勒住其脖子，亦不盡一致，已存有瑕疵。原判決對此未詳
予調查釐清，復未說明其取捨之情形，併採為斷罪之資料，已有未洽。又原判決引用
證人張添貴證稱：伊聽聞張高肇敲打窗戶及高喊搶劫，即出來幫忙，見甲○○已趁隙
騎乘機車逃逸而不慎滑倒，跌入屋外水溝內等語。如果非虛，則其是否有見到上訴人
對張高肇施強暴之情形，仍非全無疑義，原判決未詳予究明，憑此而謂張高肇指訴非
虛，亦嫌速斷。(二)、當事人、代理人、辯護人或輔佐人得聲請調查證據，並得於調查
證據時詢問證人、鑑定人或被告，刑事訴訟法第一百六十三條第一項定有明文。上訴
人於原審辯稱：案發當天到被害人住處係為訪友，曾詢問被害人之妻，友人「阿水」
是否仍住該處，經回答：伊先生在後面，要問他才知道等語。伊才去找被害人，絕非
無故侵入住宅，亦無強盜之意圖。當時被害人之妻及小孩曾在場，並由其妻報警等情
，並聲請傳訊被害人之妻到庭作證（原審法院上更(一)卷第八十五、八十六頁）。觀諸
被害人於警訊時亦供稱，係由其妻用行動電話報案等語（警訊卷第五頁背面）。上訴
人此部分辯解是否可採，自有調查之必要，乃原審對其聲請傳訊被害人之妻未認為不
必要，依刑事訴訟法第一百六十三條第一項以裁定駁回，復未傳喚調查，難謂無應於
審判期日調查之證據未予調查之可議。上訴意旨指摘原判決不當，非無理由，應認仍
有撤銷發回更審之原因。上訴人牽連犯竊盜部分，雖屬不得上訴第三審之案件，但基
於審判不可分原則，仍為上訴效力所及，併予發回，附此明。
據上論結，應依刑事訴訟法第三百九十七條、第四百零一條，判決如主文。
中　　　華　　　民　　　國　　九十三　　年　　　八　　　月　　二十六　　日
                              最高法院刑事第三庭
                                  審判長法官  董　明　霈
                                        法官  林　茂　雄
                                        法官  張　祺　祥
                                        法官  洪　文　章
                                        法官  吳　三　龍
      右正本證明與原本無異
                                              書  記  官
中　　　華　　　民　　　國　　九十三　　年　　　八　　　月　　三十一　　日
                                                                        Ａ
